【裁判字號】    93,交訴,87
【裁判日期】    950411
【裁判案由】    過失致死
【裁判全文】
臺灣板橋地方法院刑事判決              93年度交訴字第87號
公  訴  人  臺灣板橋地方法院檢察署檢察官
被      告  丙○○
選任辯護人  楊鈞國律師
            楊惠琳律師
上列被告因過失致死案件，經檢察官提起公訴（93年度偵字第10
625 號），本院判決如下：
    主  文
丙○○從事業務之人，因業務上之過失致人於死，處有期徒刑拾
月。
    事  實
一、丙○○於民國89年7 月起即擔任位於臺北縣三峽鎮○○路○
    段114 號全國加油站股份有限公司（下稱全國加油站公司）
    橫溪加油站之站長，為從事業務之人，原應注意不得利用道
    路放置足以妨礙交通之物品，竟仍於同年11月間指示該加油
    站員工於導引車輛進入該加油站內之際，在上址加油站前方
    道路之路肩部分（寬度約150 公分）擺設鐵架路障拒馬，且
    其應注意監督該加油站員工於上開鐵架路障拒馬使用完畢 (
    即無人在加油站前導引車輛）時，應立即收納至站內，以免
    危害往來車輛之行車安全，而依當時情形又無不能注意之情
    事，竟疏未注意，未盡監督之責，於該加油站某不詳員工於
    90年4 月19日某時導引車輛而使用上開鐵架路障拒馬完畢後
    ，疏未注意將上開鐵架路障拒馬收回該加油站內，使上開鐵
    架路障拒馬於無該加油站員工在站前看管之90年4 月20日上
    午8 時20分許（起訴書誤載為上午7 時許），猶仍擺放在該
    加油站前方道路路肩之上，適吳百豐騎乘車牌號碼IBP-743
    號重型機車行經該處，為自右側超越同向駕駛車牌號碼HB-0
    59號營業大貨車之李耀宗，突然發現其機車前方有上開擺放
    之鐵架路障拒馬，因閃避不及，機車遂自正面撞擊上開鐵架
    路障拒馬而人車倒地，再往前且略微偏右滑行，而直接衝撞
    該加油站前方擺放之水泥花盆，吳百豐因而頭胸部外傷、顱
    內出血，經送醫急救仍不治死亡。
二、案經吳百豐之父乙○○訴請臺灣板橋地方法院檢察署檢察官
    偵查起訴。
    理  由
一、訊據被告丙○○矢口否認有何犯行，辯稱：伊於本件事故發
    生時為全國加油站公司橫溪加油站之站長，上開鐵架路障拒
    馬係為保護引導加油或洗車車輛安全進入加油站加油或洗車
    ，以及為保護加油站工作人員執行導引車輛之用。該加油站
    內事務係採分層負責，上開鐵架路障拒馬是由加油站領班調
    配人員及督導擺放，並非伊直接擺設，伊亦有交代領班，在
    有人作導引時，才可以擺放鐵架路障拒馬，人員離開時，就
    要將鐵架路障拒馬撤走。且上開鐵架路障拒馬之位置，是在
    全國加油站公司所有土地及加蓋排水溝道上之位置，絕未擺
    設在道路邊緣白實線內之汽機車車道上。且伊上班時間為早
    上8 時30分至下午5 時30分，而本件車禍發生時間為上午8
    時20分許，不在伊上班時間之內云云。經查：
  (一)被害人吳百豐確於上揭時間騎乘車牌號碼IBP-743 號藍色重
    型機車行經全國加油站公司橫溪加油站前方，自正面撞擊該
    加油站所擺放之鐵架路障拒馬而人車倒地，再往前且略微偏
    右滑行，而直接衝撞該加油站前方擺放之水泥花盆，被害人
    因而頭胸部外傷、顱內出血，經送醫急救仍不治死亡等情，
    業據被害人吳百豐之父乙○○指訴甚詳，並有道路交通事故
    調查報告表、事故現場圖、現場照片十二幀、臺北縣政府警
    察局刑警隊製作之現場勘查報告暨勘查照片五十二幀、臺灣
    板橋地方法院檢察署相驗屍體證明書、驗斷書、勘驗筆錄及
    相驗照片九幀在卷足憑。
  (二)查全國加油站公司橫溪加油站前方之事故地點，車道邊緣白
    實線右方之路肩（迄加蓋排水溝道之邊緣）寬約150 公分，
    此經本院至現場勘驗明確，有本院94年3 月21日勘驗筆錄一
    件在卷可稽。被告雖辯稱：該加油站前方擺放之鐵架路障拒
    馬之位置，是在全國加油站公司所有土地及加蓋排水溝道上
    之位置云云，但查，依上揭臺北縣政府警察局刑警隊製作之
    現場勘查報告所附編號30、31之勘查照片所示，在路肩之中
    心處有明顯之機車刮地痕（刮地方向係向前且略微偏右），
    沿刮地痕再往前，編號32、33之勘查照片亦顯示路肩之路面
    上有被害人之IBP-743 號藍色機車刮地留下之藍色漆擦痕，
    從而，被害人之IBP-743 號機車既是正面撞擊該鐵架路障拒
    馬而人車倒地，在路肩處往前且略微偏右滑行，則上開鐵架
    路障拒馬之擺放位置亦應是在路肩處無訛，絕非如被告所辯
    ：未逾加蓋排水溝道之邊緣。
  (三)按任何人不得有利用道路堆積、放置或拋擲足以妨礙交通之
    物品之行為，道路交通安全規則第140 條第1 款定有明文。
    又依道路交通管理處罰條例第3 條第1 款規定所謂「道路」
    ，係指公路、街道、巷衖、廣場、騎樓、走廊或其他供公眾
    通行之地方。本件事故地點是在全國加油站公司橫溪加油站
    前方車道邊緣白實線右方、迄加蓋排水溝道邊緣之間之路肩
    處，因路肩之作用是讓故障車輛臨時停靠，增加駕駛人之行
    車自由度，可以緊急避難或減輕車禍之程度，故應屬供公眾
    通行之地方，為道路交通管理處罰條例第3 條第1 款規定所
    謂之「道路」。本件全國加油站公司橫溪加油站在該站前方
    道路之路肩部分擺放鐵架路障拒馬，自足以妨礙交通安全，
    而違反道路交通安全規則第140 條第1 款之規定甚明。本件
    車禍事故經檢察官送請臺灣省臺北縣區車輛行車事故鑑定委
    員會鑑定，該會分析意見亦認上開鐵架路障拒馬之擺放位置
    雖非屬車輛正常行駛之車道，但卻不符道路交通安全規則第
    140 條之規定，有該會92年7 月28日北鑑字第921038號函一
    件在卷可參。
  (四)查依被告在偵查中陳稱：我去年（按指89年）7 月接該站長
    職務，水泥花台就在該擺設地點，路障是去年11月間因為了
    洗車引導及促銷才把路障擺在該處，當時是區經理來設計不
    是我設計等語（見臺灣板橋地方法院檢察署90年度相字第46
    1 號卷第83頁），及其於全國加油站負責人賴正時所涉過失
    致死案件之偵查中到庭時所陳述：公司有統一規定各加油站
    之設施規格，具體設施如何擺放，由各加油站營業主管指示
    後，由各加油站站長或領班來擺設，總公司營業部門主管會
    不定時來監督察看，如果有認為擺設不當會要求改善等語（
    見臺灣板橋地方法院檢察署93年度偵續字第83號卷第19頁）
    ，足見上開鐵架路障拒馬是在被告擔位該加油站站長期間，
    始自89年11月間起擺設，而就上開鐵架路障拒馬具體應如何
    擺放，應屬加油站站長之權責範圍內無訛，被告身為站長，
    就鐵架路障拒馬實際擺放位置如何？自難辭其責。
  (五)被告雖謂：伊有交代領班，在有人作導引時，才可以擺放鐵
    架路障拒馬，人員離開時，就要將鐵架路障拒馬撤走云云。
    惟查，依證人即本件車禍事故發生當時在該加油站內擔任代
    理領班之甲○○（嗣改名為朱盈如）於偵查中於本院審理時
    到庭均證稱：事故發生當時沒有員工在外導引，因為當時下
    雨等語（見臺灣板橋地方法院檢察署93年度偵字第10625 號
    卷第31、32頁、本院94年9 月27日審判筆錄），顯見該加油
    站並未落實被告所謂：在有人作導引時，才可以擺放鐵架路
    障拒馬，人員離開時，就要將鐵架路障拒馬撤走之規定，而
    任令上開鐵架路障拒馬於無加油站員工在站前看管之情況下
    猶仍擺放在加油站前方道路路肩之上，肇致發生本件車禍事
    故。被告雖辯稱：上開鐵架路障拒馬是由加油站領班調配人
    員及督導擺放，且伊上班時間為早上8 時30分至下午5 時30
    分，而本件車禍發生時間為上午8 時20分許，不在伊上班時
    間之內云云，但查，被告身為該加油站之站長，綜理該站所
    經營加油之相關事務，證人即該加油站員工謝仁達、游靜芬
    、李佳原、吳美慧亦於偵查中證稱：站長對員工有管理之權
    利等語（見臺灣板橋地方法院檢察署93年度偵字第10625 號
    卷第46至48頁），被告自應就該：在有人作導引時，才可以
    擺放鐵架路障拒馬，人員離開時，就要將鐵架路障拒馬撤走
    之規定，盡其監督之責。而查，依證人甲○○於偵查中證稱
    ：有時早班拿出去，大夜班會忘了收，因為大夜班不會開放
    洗車機，所以只有早班、下午班才會拿出去放。除非是下雨
    天，通常拒馬放置站外時都有員工導引等語（見臺灣板橋地
    方法院檢察署93年度偵字第10625 號卷第31頁），可見該加
    油站時有下午班下班後疏未將鐵架路障拒馬收回，或是在下
    雨天時任令鐵架路障拒馬在無加油站員工看管時猶仍擺放在
    加油站前之情形發生。則被告顯未就該：在有人作導引時，
    才可以擺放鐵架路障拒馬，人員離開時，就要將鐵架路障拒
    馬撤走之規定，盡其落實管理之監督責任。正因身為加油站
    站長之被告未確實執行該項規定，疏於管理監督之責，始令
    該加油站員工輕忽該項規定，導致本件車禍事故發生，被告
    難辭過失之責。至於本件車禍發生時間為上午8 時20分許，
    縱不在被告上班時間之內，但被告既疏於站長之管理監督責
    任，要不因車禍發生時其不在加油站內而得免其過失責任，
    是被告上揭所辯乃不足取，而被害人吳百豐確因本件撞擊上
    開鐵架路障拒馬之車禍死亡，已詳述如前，則被告之過失行
    為與被害人之死亡間，顯有相當因果關係，從而，事證明確
    ，被告過失犯行堪以認定。
二、被告為全國加油站公司橫溪加油站之站長，上開鐵架路障拒
    馬之擺設屬其業務之權責範圍內，核其所為，係犯刑法第27
    6 條第2 項之業務過失致死罪。爰審酌被告之過失程度、所
    生之危害、肇事後之態度，及迄今尚未與被害人吳百豐之家
    屬達成民事賠償和解等一切情狀，量處如主文所示之刑。
據上論斷，應依刑事訴訟法第299 條第1 項前段，刑法第276 條
第2 項，罰金罰鍰提高標準條例第1 條前段，判決如主文。
本案經檢察官黃仙宜到庭執行職務。
中    華    民    國    95    年    4     月    11    日
                    交通法庭  審判長法  官  戴嘉清
                                    法  官  林晏鵬
                                    法  官  陳信旗
以上正本證明與原本無異
如不服本判決應於送達後10日內向本院提出上訴狀
                                    書記官  林文達
中    華    民    國    95    年    4     月    14    日
附錄本案論罪科刑法條全文：
刑法第276 條
因過失致人於死者，處二年以下有期徒刑、拘役或二千元以下罰
金。
從事業務之人，因業務上之過失犯前項之罪者，處五年以下有期
徒刑或拘役，得併科三千元以下罰金。


司法院資訊處製作；財團法人民間司法改革基金會備份。
